【裁判字號】    97,交聲,89
【裁判日期】    970630
【裁判案由】    聲明異議
【裁判全文】
臺灣嘉義地方法院交通事件裁定        97年度交聲字第89號
原處分機關  交通部公路總局嘉義區監理所
異  議  人  甲○○
上列異議人即受處分人因違反道路交通管理處罰條例案件，對於
原處分機關即交通部公路總局嘉義區監理所97年2月21日所為之
處分（嘉監裁字第裁70-L00000000號），聲明異議，本院裁定如
下：
    主  文
異議駁回。
    理  由
一、原處分機關略以：異議人即受處分人甲○○（下稱異議人）
    ，於民國九十六年十二月五日上午十時五十五分許，騎乘車
    牌號碼ＬＵＤ－７３８號重型機車，在嘉義縣朴子市○○路
    ，經嘉義縣警察局朴子分局大鄉派出所警員掣開嘉縣警交字
    第Ｌ00000000號舉發違反道路交通管理事件通知單
    （下稱舉發通知單），舉發「闖紅燈（南向北）」之交通違
    規，指定應到案日期為九十六年十二月二十日，異議人未於
    應到案日期前到站陳述意見，原處分機關即交通部公路總局
    嘉義區監理所（下稱原處分機關）認前揭舉發並無不當，於
    九十七年二月二十一日，依道路交通管理處罰條例第五十三
    條第一項及違反道路交通管理事件統一裁罰基準及處理細則
    第四十三、四十四、六十七條等規定，以嘉監裁字第裁７０
    －Ｌ00000000號裁決書，對異議人裁處罰鍰新臺幣
    （下同）四千五百元，並依同條例第六十三條第一項第三款
    記違規點數三點之處分，並無違誤等語。
二、聲明異議意旨則以：確實於上開時間，騎乘前揭機車，行經
    該路段，然當時係腳傷，欲趕赴醫院就診，攔停之警員扣駕
    照不還，迫於無奈始在舉發單上簽名，警員不近人情，且亦
    未告知罰款數額及逾期會被加倍裁罰，一般老百姓對交通處
    罰並不清楚，收入微薄，遭此加倍裁罰，更加困窘，原處分
    機關之裁決，應予撤銷，為此聲明異議云云。
三、按汽車駕駛人，行經有燈光號誌管制之交岔路口闖紅燈者，
    處新臺幣一千八百元以上五千四百元以下罰鍰。又汽車駕駛
    人有第五十三條情形者，記違規點數三點，道路交通管理處
    罰條例第五十三條第一項及第六十三條第一項第三款分別定
    有明文。又本條例所定罰鍰之處罰，受處罰人接獲違反道路
    交通管理事件通知單後，於十五日內得不經裁決，逕依第九
    十二條第三項之罰鍰基準規定，向指定之處所繳納結案；不
    服舉發事實者，應於十五日內，向處罰機關陳述意見；其不
    依通知所定期限前往指定處所聽候裁決，且未依規定期限繳
    納罰鍰結案或向處罰機關陳述意見者，處罰機關得逕行裁決
    之，此觀同條例第九條第一項規定甚明，另違反道路交通管
    理事件行為人，未依規定自動繳納罰鍰，或未依規定到案聽
    候裁決，處罰機關應依基準表於舉發違反道路交通管理事件
    通知單送達且逾越應到案期限六十日之三個月內，逕行裁決
    之」，違反道路交通管理事件統一裁罰基準及處理細則第四
    十四條第一項亦有明訂。
四、經查：異議人於前揭時間，騎乘上開重型機車，在嘉義縣朴
    子市○○路（東石高中處），經嘉義縣警察局朴子分局大鄉
    派出所警員薛志松舉發「闖紅燈（南向北）」之交通違規等
    情，此有嘉義縣警察局上開舉發通知單一紙附卷可稽（見本
    院卷第九頁），又證人警員薛志松於本院調查時到庭證稱：
    當時與另一位警員開巡邏車，在上揭處所執勤，異議人騎乘
    機車由南往北向四維路行駛，燈號已係紅燈，仍通過路口，
    視線上並無遮蔽，且有其他車輛在停等紅燈，攔停後，異議
    人並未爭執無闖紅燈違規情形，僅叫伊開單開快一點等語（
    見本院卷二十二至二十三頁），另經提示異議人所庭呈之現
    場照片，證人執行勤務所站立及異議人遭攔停之位置，係在
    通過路口後之變電箱前方，此有卷附照片可按（見本院卷第
    二十七頁照片(一)以藍筆標示處），視線上確無遮蔽情形，又
    異議人確實於通過路口後為警攔查，而無紅燈右轉之情形，
    再者，證人與異議人並不相識，毫無怨懟，理應無自陷於偽
    證罪之重罪追訴而構詞誣賴異議人之理，且於本件卷存證據
    資料內亦無任何積極證據足以證明警員上開證述係屬虛偽，
    未有足以令人顯信其證述為不可採之品行證據或前科證據存
    在，復基於警察舉發違反道路交通管理處罰條例所列之違規
    事實，本質上為行政處分，係公務員職務上之權力，依法就
    特定之具體事件上所為之具公法上效果之單方行政行為，鑑
    於公務員為公法上行為具有公信力之原則，該行政行為，自
    應受到合法、正確之推定。本件異議人於本院調查時先辯稱
    ：印象中並未闖紅燈等語，後於證人證述後，再以係紅燈右
    轉等語置辯（見本院卷第十三、二十四頁），所執辯解，顯
    然反覆，亦未提出有利證據供本院審酌，益徵證人所述上情
    ，應堪採信。
(二)至於異議人另辯稱：不知裁罰金額及逾期加倍云云，然異議
    人前揭違規遭警攔停時，亦因「使用註銷牌照行駛道路」之
    違規，經警舉發，掣開嘉縣警交字第Ｌ00000000號
    舉發通知單，與前揭「闖紅燈（南向北）」違規之舉發通知
    單均指定應到案日期為九十六年十二月二十日前，此有舉發
    通知單在卷足稽（見本院卷第九頁），而異議人亦坦認：「
    使用註銷牌照行駛道路」那張違規已繳交罰鍰三千六百元等
    語（見本院卷第十三頁），既係同時舉發，且均由異議人在
    舉發單上簽名，其即應明知二張違規舉發通知單均須於指定
    應到案日期前繳納，若有不服，亦應向監理單位陳述意見，
    異議人既已繳交其中「使用註銷牌照行駛道路」違規之罰鍰
    裁罰，對於同時收受之本件舉發通知單，即應無從諉以不知
    其相關繳交裁罰規定，要屬無疑。況異議人於九十年間亦曾
    因闖紅燈等違規，經警舉發而受裁罰，業據異議人自陳在卷
    （見本院卷第十三頁），並有違規查詢報表一紙存卷為證（
    見原處分機關卷宗第三頁），更徵異議人對於交通違規繳交
    罰鍰之相關規定，應非毫不知悉，其以前詞置辯，並無法為
    其有利之認定。是異議人既未在指定應到案日期前陳述意見
    ，原處分機關即因異議人逾越應到案日期六十日以上，逕行
    於九十七年二月二十一日依前揭裁罰基準，裁決最高額罰鍰
    四千五百元，異議人始於九十七年三月十一日收受裁決書後
    ，同年三月二十五日向原處分機關聲明異議，此亦有送達證
    書、聲明異議狀等件在卷可佐（見原處分機關卷宗第一、二
    、五頁），原處分機關之裁決，即無違誤，亦為明確。
五、綜上所述，本件異議人確有上揭違規事實，已堪認定。原處
    分機關依上揭規定及違反道路交通管理事件統一裁罰標準表
    之統一裁罰基準，裁處異議人罰鍰四千五百元，並記違規點
    數三點，核無不當或違法。本件異議為無理由，應予駁回。
據上論斷，應依道路交通管理處罰條例第八十七條第二項、道路
交通案件處理辦法第十九條規定，裁定如主文。
中    華    民    國    97     年    6    月    30    日
                  交通法庭法  官  林青怡
上列正本證明與原本無異。
如不服本裁定，應於裁定送達後5日內向本院提出抗告狀（應附
繕本）。
中    華    民    國    97     年    6    月    30    日
                          書記官  李佳惠


司法院資訊處製作；財團法人民間司法改革基金會備份。
